最　高　行　政　法　院　裁　定
                                     109年度裁字第2388號
上  訴  人　吳啟嘉　　　                                
訴訟代理人　郭德田　律師
被 上訴 人　臺中市政府消防局

代  表　人　曾進財　　　        
訴訟代理人  黃士哲  律師
上列當事人間免職事件，上訴人對於中華民國109年8月27日臺中
高等行政法院108年度訴字第332號判決，提起上訴，本院裁定如
下：
    主  文
上訴駁回。
上訴審訴訟費用由上訴人負擔。
    理  由
一、按對於高等行政法院判決之上訴，非以其違背法令為理由，
    不得為之，行政訴訟法第242條定有明文。依同法第243條第
    1項規定，判決不適用法規或適用不當者，為違背法令；而
    判決有同條第2項所列各款情形之一者，為當然違背法令。
    是當事人對於高等行政法院判決上訴，如依行政訴訟法第24
    3條第1項規定，以高等行政法院判決有不適用法規或適用不
    當為理由時，其上訴狀或理由書應有具體之指摘，並揭示該
    法規之條項或其內容；若係成文法以外之法則，應揭示該法
    則之旨趣；倘為司法院大法官解釋，則應揭示該解釋之字號
    或其內容。如以行政訴訟法第243條第2項所列各款情形為理
    由時，其上訴狀或理由書，應揭示合於該條項各款之事實。
    上訴狀或理由書如未依此項方法表明，或其所表明者與上開
    法條規定不合時，即難認為已對高等行政法院判決之違背法
    令有具體之指摘，其上訴自難認為合法。
二、上訴人分別於民國106年9月30日至107年5月10日任職於被上
    訴人所屬第三救災救護大隊太平分隊擔任消防隊員；107年5
    月11日至107年10月21日任職於被上訴人所屬第二救災救護
    大隊雙崎分隊；107年10月22日至108年5月13日任職於被上
    訴人所屬特搜大隊西屯分隊；108年5月14日起任職於被上訴
    人所屬第四救災救護大隊梧棲分隊服務。嗣於107年間，上
    訴人多次無具體證據對被上訴人所屬職員提起刑事告訴、向
    行政院院長電子信箱檢舉被上訴人人事室洩漏個人資料及向
    被上訴人政風室逼迫強制調解否則提告之威脅等情事，被上
    訴人於107年12月12日第10次考績委員會決議，考核上訴人
    於107年考績年度內，動輒憑己臆測興訟，核有誣控濫告，
    情節重大，經疏導無效，有確實證據之情事，依公務人員考
    績法第6條第3項第1款規定，以108年1月17日中市消人字第1
    080003266號考績（成）通知書（下稱108年1月17日考績通
    知書），核布上訴人107年年終考績丁等58分，免職，並以1
    08年1月17日中市消人字第1080003267號令（下稱108年1月1
    7日令），核布其免職，免職未確定前，先行停職。上訴人
    不服，提起復審，被上訴人以上訴人於107年考績年度內記
    過2次之懲處業經公務人員保障暨培訓委員會（下稱保訓會
    ）108年4月9日108公申決字第000045號再申訴決定撤銷，懲
    處數已有變更為由，以108年4月29日中市消人字第10800213
    32號函撤銷108年1月17日考績通知書及108年1月17日令。其
    後，保訓會以被上訴人108年1月17日考績通知書及108年1月
    17日令已不存在為由，以108年5月21日108公審決字第00010
    3號復審決定不受理。嗣後，被上訴人重行辦理上訴人107年
    年終考績考核後，以108年5月20日中市消人字第1080025703
    號考績（成）通知書（下稱原處分1），核布上訴人107年年
    終考績丁等，應予免職；再以同日中市消人字第1080025718
    號令（下稱原處分2），核布上訴人免職，免職未確定前，
    先行停職。上訴人不服原處分1及原處分2，循序提起行政訴
    訟，請求判決原處分1、2及復審決定均撤銷。經原審法院判
    決駁回。
三、上訴人對原判決上訴，主張：被上訴人並未對上訴人所涉之
    「誣控濫告」行為進行疏導，原判決未具體審酌被上訴人之
    具體疏導行為，其所憑證據無非是上訴人之平時成績考核紀
    錄表附件資料，而該附件面談紀錄，未記載紀錄之時間、地
    點與會人員，甚至未經上訴人簽名確認是否真實，核與被上
    訴人督察工作小組關懷輔導紀錄表有明顯不同。上訴人該等
    主張及所提證據，原判決漏未審究，其遽認證人葉峻明、莊
    石城及莊翌琳所述為真，認事用法有判決不備理由之違法。
    至上訴人歷任主管莊石城、葉峻明、莊翌琳等，雖均有到庭
    具結作證，表示所作之面談記錄為真云云，然渠等3人就自
    行書寫之文書，依一般常理必陳稱其所作文書為真，而就此
    陳述，無非是循環論證，是僅有一方表示意見之文書資料，
    實難直接證明有該疏導行為，原判決適用法令顯有所違誤。
    又上訴人於107年11月15日經被上訴人督導小組進行疏導行
    為後，即未有誣控濫告行為，上訴人係基於保障自身權益，
    始向羅本坤及陳維鴻等2人提起訴訟，且係有所憑據，並無
    捏造事實之情，否則陳維鴻不會與上訴人達成訴訟上和解，
    以及羅本坤案無庸經臺灣高等檢察署臺中檢察分署發回續行
    偵查。且原判決及原處分均未具體審究上訴人所提之羅本坤
    及陳維鴻2人之案件，原審亦未闡明或將此列為爭點而為實
    質攻擊防禦，何來可得遽證同為上訴人之誣控濫告行為，顯
    見原審判決理由不備。而原判決除不具理由直接認定上訴人
    提告陳維鴻與羅本坤2人之案件屬誣控濫告之行為外，更與
    判決理由中所列「誣控濫告」之定義相悖，實難直接推論上
    訴人經被上訴人疏導後再有誣控濫告行為，原判決理由存有
    相互矛盾之情等語。雖以原判決違背法令為由，惟查原判決
    已論明上訴人於107年度內，在缺乏證據下提告鍾祥琦、簡
    懿琳及陳燕伶等3人涉有刑法強制罪及毀損罪，又提告鍾祥
    琦涉有刑法誹謗罪。上訴人對此3人反覆提告，使其等屢以
    犯罪嫌疑人之地位遭受司法追訴，如此頻繁之興訟手段，實
    已嚴重損害他人權利，浪費司法資源；此外，上訴人又不實
    指控被上訴人小隊長升遷問卷分數遭人事室洩漏；嗣又轉向
    政風室威脅控訴人事室及擬興訟之意圖，上訴人惡意誣控濫
    告行為，客觀上已達情節重大之程度。上訴人之單位主管，
    對上訴人之平時成績考核，除語言能力考核為B外，其餘考
    核項目均落在C、D等級。上訴人身為防災救護之消防員，平
    常未積極充實消防員之專業知識，反而利用興訟手段製造同
    仁紛爭，讓本應團結一致之消防團隊無法專心於防災救護工
    作，僅能窮盡心力面對司法之追究，造成人心惶惶，實非可
    取。上訴人對於被上訴人所屬單位而言，不僅無法分擔消防
    救災工作，反而製造紛亂，不利團隊合作。上訴人雖經其歷
    任服勤單位主管及督察人員持續疏導，仍無法改正其行為，
    有平時成績考核紀錄表、面談紀錄、督導工作小組關懷輔導
    紀錄表附卷可資參考。此外，上訴人除前開訴訟案件之外，
    另又堅持提告被上訴人所屬羅本坤小隊長及陳維鴻隊員等2
    人，雖上訴人提告此2人未經被上訴人列入考列丁等之事由
    ，惟由上訴人持續提告之興訟行為，足證被上訴人主張其業
    經疏導無效，實屬有據。上訴人主張被上訴人根本未遵行公
    務人員考績法第6條第3項第1款之疏導行為，原處分自屬違
    法，應予撤銷等語，顯與事實不符，並不可採。綜合上訴人
    平日表現，再加上其107年度有公務人員考績法第6條第3項
    第1款「誣控濫告，情節重大，經疏導無效，有確實證據者
    」之行為，被上訴人108年5月6日107年下半年至108年上半
    年第17次考績委員會，以出席委員8位，除1位委員（鍾祥琦
    ）迴避外，其餘7位委員中6位投票同意決議考核上訴人107
    年年終考績丁等58分，實屬有據，復經被上訴人核定後，送
    銓敘部審定在案，於法無違。上訴人雖否認其歷任主管有進
    行面談紀錄所載內容之面談行為，惟上述面談紀錄業據證人
    莊石城、葉峻明、莊翌琳結證稱均為其所製作，衡諸常情，
    證人莊石城、葉峻明、莊翌琳均為上訴人之主管，本負有輔
    導、監督、管理、考核上訴人之義務，殊無甘冒刑責製作不
    實面談紀錄之必要等語。核其上訴理由，無非係重述其在原
    審提出而為原審所不採之主張，就原審取捨證據、認定事實
    之職權行使，指摘其為不當，並就原審已論斷者，泛言未論
    斷或論斷違法、矛盾，而非具體表明合於不適用法規、適用
    法規不當、或行政訴訟法第243條第2項所列各款之情形，難
    認對原判決之如何違背法令已有具體之指摘。依首開規定及
    說明，應認其上訴為不合法。
四、據上論結，本件上訴為不合法。依行政訴訟法第249條第1項
    前段、第104條、民事訴訟法第95條、第78條，裁定如主文
    。
中　　華　　民　　國　　109　 年　　12　　月　　30　　日
                    最高行政法院第二庭
                        審判長法官　吳　東　都
                              法官　胡　方　新
                              法官　王　俊　雄
                              法官　林　妙　黛
                              法官　陳　秀　媖

以  上  正  本  證  明  與  原  本  無  異
中　　華　　民　　國　　109　 年　　12　　月　　30　　日
                              書記官　陳　映　羽